【裁判字號】    97,消債更,178
【裁判日期】    980818
【裁判案由】    更生事件
【裁判全文】
臺灣基隆地方法院民事裁定           97年度消債更字第178號
聲  請  人  甲○○
即  債務人
上列當事人因消費者債務清理事件聲請更生，本院裁定如下：
    主  文
債務人甲○○自中華民國98年8月19日12時起開始更生程序。
命司法事務官進行本件更生程序。
    理  由
一、按債務人不能清償債務或有不能清償之虞者，得依本條例所
    定更生或清算程序，清理其債務﹔債務人無擔保或無優先權
    之債務總額未逾新臺幣一千二百萬元者，於法院裁定開始清
    算程序或宣告破產前，得向法院聲請更生；債務人對於金融
    機構因消費借貸、自用住宅借款、信用卡或現金卡契約而負
    債務，在聲請更生或清算前，應提出債權人清冊，以書面向
    最大債權金融機構請求協商債務清償方案，並表明共同協商
    之意旨；債務人與金融機構協商成立者，不得聲請更生或清
    算。但因不可歸責於己之事由，致履行顯有重大困難者，不
    在此限；本條例施行前，債務人依金融主管機關協調成立之
    中華民國銀行公會會員，辦理消費金融案件無擔保債務協商
    機制與金融機構成立之協商，準用前項之規定；消費者債務
    清理條例第3條、第42條第1項、第151條第1項、第5項、第6
    項分別定有明文。又按法院開始更生程序之裁定，應載明其
    年、月、日、時，並即時發生效力﹔法院裁定開始更生或清
    算程序後，得命司法事務官進行更生或清算程序，必要時得
    選任律師、會計師或其他適當之自然人或法人一人為監督人
    或管理人，同法第45條第1項、第16條第1項亦定有明文。
二、本件聲請意旨略以：聲請人因信用卡契約，對於金融機構負
    有債務而不能清償，於本條例施行前，曾於民國95年12月間
    依中華民國銀行公會債務協商機制與最大債權銀行慶豐商業
    銀行股份有限公司（下稱慶豐商銀）就當時確定之總債務金
    額新臺幣（下同）1,475,174元成立協商，並約定每月清償1
    9,423元。惟聲請人自95年1月1日至96年12月31日所得為520
    750元，平均每月收入僅有21,990元，扣除每月必要生活費
    用後，顯不足清償前揭協商金額，聲請人雖賴配偶支援勉力
    清償至97年3月，惟聲請人配偶於97年4月失業，無法再幫助
    聲請人，聲請人乃不得已於97年4月間未再履行原協商條件
    ，又聲請人無擔保或無優先權之債務總額未逾1,200萬元，
    復未經法院裁定開始清算程序或宣告破產，爰依法聲請更生
    等語。
三、經查，聲請人主張之上開事實，業據其提出財產及收入狀況
    說明書、債權人清冊、國稅局財產歸屬資料清單、聯合徵信
    中心當事人綜合信用報告、債務協商協議書暨無擔保還款計
    劃、財政部臺灣省北區國稅局95年度綜合所得稅各類所得資
    料清單等文件為證，自堪信為真實。本院審酌聲請人於協商
    成立時之所得扣除依協商條件所定每月應清償之金額後，僅
    餘2,567元，顯低於以行政院公佈97年台灣省最低生活費用
    為計算標準之生活費9,829元，堪認聲請人確有因不可歸責
    於己之事由，致履行原協議有重大困難之情形。此外，本件
    又查無聲請人有任何消費者債務清理條例第6條第3項、第8
    條及第46條所定各種應裁定駁回其更生聲請之事由存在，是
    聲請人聲請更生，為有理由，應予准許。
四、依消費者債務清理條例第45條第1項、第16條第1項之規定，
    裁定如主文。
中    華    民    國    98    年    8    月    18    日
                      民事庭法  官  姚貴美
上為正本係照原本作成。
本裁定不得抗告。
本裁定已於中華民國98年8月19日12時公告。
中    華    民    國    98    年    8    月    18    日
                            書記官  詹小瑤


司法院資訊處製作；財團法人民間司法改革基金會備份。
